【裁判字號】    98,抗,466
【裁判日期】    980615
【裁判案由】    沒入保證金
【裁判全文】
臺灣高等法院刑事裁定                   98年度抗字第466號
抗  告  人
即  被  告  乙○○
具  保  人  甲○○
上列抗告人即被告因偽造文書等案件，不服臺灣桃園地方法院中
華民國98年4 月24日所為沒入具保人保證金之裁定（97年度訴字
第118 號），提起抗告，本院裁定如下：
    主  文
原裁定撤銷，發回臺灣桃園地方法院。
    理  由
一、按具保之被告逃匿者，應命具保人繳納指定之保證金額，並
    沒入之，不繳納者，強制執行，保證金已繳納者，沒入之；
    前項規定，於檢察官依第93條第3項但書及第228 條第4項命
    具保者，準用之；沒入保證金以法院之裁定行之，刑事訴訟
    法第118 條、第121 條第1 項分別定有明文。具保係以命具
    保人提出保證書及繳納相當之保證金方式，而釋放被告，其
    為羈押之替代手段，而繳納保證金之目的即在擔保被告之按
    時出庭或接受執行，使訴訟程序得以順利進行，故沒入具保
    人繳納之保證金，應以被告在逃匿中為要件，僅於被告逃匿
    時，法院始得裁定沒入所繳納之保證金。又所謂逃匿，係指
    涉及刑事案件之被告，為逃避偵查、審判等法定程序之進行
    或刑之執行而逃亡藏匿而言，如因故未能到庭，尚與逃匿之
    情形有間。
二、經查，原審裁定係以抗告人即被告乙○○（簡稱被告）因偽
    造文書等案件，經臺灣桃園地方法院檢察署檢察官訊問後，
    命具保新臺幣（下同）3 萬元，而由具保人甲○○（簡稱具
    保人）繳納現金將被告釋放，嗣因被告及具保人經合法傳喚
    未到庭，被告又經拘提無著，且已出境，有臺灣桃園地方法
    院檢察署收受刑事保證金通知暨刑事保證金收據、被告及具
    保人之送達證書、被告之拘票暨報告書、被告之全戶戶籍資
    料查詢結果表、內政部入出國及移民署函暨入出國日期證明
    書及本院在監所全國紀錄表各1 份在卷可稽，足徵被告業已
    逃匿無訛等情，乃依刑事訴訟法第118 條、第121 條第1 項
    規定，裁定沒入具保人所繳納之保證金3 萬元等情，固非無
    見。
三、惟查：（一）原審認定被告逃匿，主要係基於被告於98 年3
    月2 日、同年4 月13日之準備程序期日未遵期到庭之事實。
    但被告於該期日之前之三次準備程序庭期，即97年2 月18日
    、同年3 月17日、同年4 月29日，均能遵期到庭，並已坦承
    犯罪，且同意改行簡式審判程序，有原審準備程序筆錄在卷
    可按，堪認本件被告坦承犯行，並願意接受法院之裁判。又
    依原審案卷所示，98年3 月2 日係原審所定97年4 月29日期
    日之後之第一次準備程序期日，原審法院於距離前次開庭時
    間已逾10月之情形下，再度傳喚被告，宜注意是否有難以傳
    喚被告到庭之情事發生。本件是否能僅因被告上開2 次未遵
    期到庭，逕認其逃匿，即不無斟酌之餘地；（二）依卷內資
    料所示，本件被告似未曾受到檢察官或法院不得出國之限制
    ，是被告所涉本案縱有出庭接受調查之義務，惟不得遽以其
    出國之事實，逕認其逃匿。原審於98年3 月12日已查知被告
    業於同年2 月10日出境迄未回國，有內政部入出國及移民署
    98年3 月10日移署資處字第0980037930號函暨被告入出國日
    期證明書、被告之法務部入出境資訊連結作業查詢結果列印
    表各1 份在卷可稽。被告如已於98年2 月10日合法出境，原
    審法院審酌被告定8 年3 月2 日、同年4 月13日之準備程序
    期日未到庭應訊時，自應考量被告出境之原因、預定入境之
    時間，以及被告是否可以知悉上開庭期按時出庭等情。惟原
    審於知悉被告出境之情形下，仍於同年3 月25日分別囑託臺
    灣臺北地方法院檢察署、臺灣嘉義地方法院檢察署拘提被告
    ，有原審法院98年3 月25日桃院永刑益97訴118 字第098001
    0222號函（稿）、第09800102 23 號函（稿）、臺灣臺北地
    方法院檢察署98年4 月16日北檢玲光98助446 字第25485 號
    函、臺北市政府警察局中正第二分局98年4 月8 日北市警中
    正二分刑字第09830446800 號函、臺灣嘉義地方法院檢察署
    98年4 月23日嘉檢光盈98助107 字第009890號函、嘉義市政
    府警察局第二分局98年4 月20日嘉市警二偵字第0980024624
    號函暨報告書等在卷可按，對於拘提無著之結果，當可預見
    ，原審裁定仍以上開拘提無著之情事認定被告逃匿，其依據
    何在，未於裁定中加以說明，自嫌理由不備。又被告於98年
    2 月10日出境之原因、預計返國時間以及不返國到庭之原因
    ，是否有逃匿之意思，皆足以影響其是否逃匿之判斷，亦有
    查明之必要。原審法院未審酌及之，所為沒入保證金之裁定
    ，尚嫌速斷。本件被告抗告意旨以：伊曾向原審法院陳報其
    自88年間即在外國工作，伊每次開庭皆由國外回國準時出庭
    應訊，並無潛逃之意思；伊未能依原審所定98年3 月2 日、
    4 月12日之準備程序期日出庭，係因其與具保人均誤解法律
    程序所致，被告事後即向原審法院遞狀表明希望再定庭期，
    屆時被告將按時出庭之意思；等語，指摘原裁定不當，非無
    理由，應由本院將原裁定撤銷，發回原審法院，另為適法之
    處理。
據上論斷，依刑事訴訟法第413 條前段，裁定如主文。
中    華    民    國    98    年    6     月    15    日
                  刑事第二十庭審判長法  官  楊貴雄
                                    法  官  林銓正
                                    法  官  鄧振球
以上正本證明與原本無異。
不得再抗告。
                                    書記官  劉有志
中    華    民    國    98    年    6     月    16    日


司法院資訊處製作；財團法人民間司法改革基金會備份。
